【裁判字號】    89,易,1099
【裁判日期】    891011
【裁判案由】    詐欺
【裁判全文】
臺灣板橋地方法院刑事判決                        八十九年度易字第一０九九號
    公  訴  人  臺灣板橋地方法院檢察署檢察官
    被      告  戊○○
                丙○○
右列被告因詐欺案件，經檢察官提起公訴（八十八年度偵字第二三一五三號），本院
判決如左：
    主  文
戊○○、丙○○共同連續意圖為自己不法之所有，以詐術使人將本人之物交付，各處
有期徒刑伍月。均緩刑貳年。
    事  實
一、戊○○、丙○○二人在臺北縣新店市○○路○段三二四號共同經營檳榔攤，從事
    零售兼中盤商生意，後再遷至臺北縣三峽鎮安坑里安坑四十一號繼續營業，其二
    人明知營業不善致周轉不靈，而無清償債務之能力，竟基於意圖為自己不法所有
    之概括犯意聯絡，自民國八十九年九月七日（起訴書誤載為十八日）起至同年十
    二月十六日止，連續多次打電話向設籍嘉義縣梅山鄉○○路七號甲○○佯稱有付
    款能力而向其詐購檳榔多批，使甲○○不疑有詐陷於錯誤，而陸續將所購買之檳
    榔運送至北二高安坑交流道附近某檳榔攤交付，再由丙○○開車前往該處將檳榔
    運回至上址二攤位，其間戊○○、丙○○二人僅支付約新台幣（下同）七萬餘元
    貨款，惟尚有二十一萬六千三百五十元（起訴書誤載為二十萬六千三百五十元）
    款項未付清，經甲○○催討，其二人始向不知情之乙○○借用付款人為臺灣土地
    銀行雙和分行，發票日為八十八年一月二十一日，面額為十五萬元，票號為ＤＢ
    0000000號之支票乙紙郵寄予甲○○用以支付部分貨款，嗣前揭支票到期
    ，經甲○○提示不獲兌現，甲○○始悉受騙。
二、案經甲○○訴請臺灣板橋地方法院檢察署檢察官偵查起訴。
    理  由
一、訊據被告戊○○固坦承與被告丙○○共同經營檳榔攤，從事檳榔零售及中盤商生
    意，並於右揭時間向告訴人甲○○訂購檳榔，且借用上開支票支付部分貨款，而
    支票事後退票等情，被告丙○○則僅坦承偶偶幫忙被告戊○○訂購檳榔、運回所
    買檳榔及送貨給客戶等情，惟均堅決否認有何本件詐欺取財犯行，被告戊○○並
    辯稱：作中盤商轉賣檳榔的貨款都是被告丙○○收取的，不知為何未付清貨款給
    告訴人甲○○云云。被告丙○○則辯稱：因生意都是被告戊○○在作的，轉賣檳
    榔的貨款也都是她收取的，也不清楚為何沒有付清貨款云云。經查：右揭事實，
    業據告訴人甲○○於於偵審中指訴綦詳，並有其提出之出貨單三十六紙、上開支
    票及存款不足退票單各乙紙附卷可稽。而被告二人於本院調查中均供陳：有打電
    話告訴人甲○○訂購檳榔，被告戊○○並供稱檳榔中盤商生意亦由其與被告丙○○共同經營，被告丙○○亦自承都是由其開車至北二高安坑交流道附近某檳榔攤
    載回所訂購之檳榔，並送貨至三峽鎮、石碇鄉、鶯歌鎮等地之檳榔攤轉賣等情，
    此核與證人丁○○於偵審中證述被告二人共同經營檳榔批發生意之情節相符，堪
    認被告二人均已參與檳榔中盤商業務之執行，據此，於向告訴人甲○○訂購檳榔
    後，本應積極注意是否如期清償貨款，且有義務清償，惟其二人竟互相推諉不知
    為何沒有付清款項，實有違常理。另被告戊○○復供陳：因為競爭的人多，所以
    向他們訂購檳榔的人都要求先使用後再付款，致沒有辦法收回轉賣檳榔的貨款，
    被告丙○○更直陳：轉賣檳榔時都沒有填寫送貨單，而買檳榔的人都是外地人，
    已經跑掉了等情，足見被告二人經營檳榔中盤商生意，均未如期收回轉賣的貨款
    ，甚至不清楚交易對方的姓名、資力及信用狀況，營業狀況已陷於困境，其等於
    未取得轉賣款項時，竟不停止交易，反又執意多次向告訴人甲○○訂購檳榔，更
    有悖常情，益證被告等主觀上具有詐欺之意圖甚明。從而，被告等上開辯解，純
    屬卸責之詞，殊無可採。罪證明確，其等犯行咸以認定。
三、查被告二人明知已無清償債務之能力，竟多次向告訴人甲○○詐購檳榔，核其等
    所為，均係犯刑法第三百三十九條第一項之詐欺取財罪。而被告二人間，有犯意
    之聯絡及行為之分擔，均為共同正犯。又其等先後多次犯行，均時間緊接，所犯
    又各係構成犯罪要件相同之罪名，顯各係基於概括犯意為之，均為連續犯，皆應
    依刑法第五十六條之規定以一罪論，並加重其刑。爰分別審酌被告等之品行、智
    識程度、犯罪之手段，所詐騙檳榔價值僅二十餘萬元對被害人所造成之損害程尚
    非重大，且於告訴人當庭提起附帶民事訴訟後，已同意分期賠償損害（此有和解
    筆錄可稽），以及被告等犯罪後之態度等一切情狀，各量處如主文所示之刑，以
    資懲儆。末查：被告等前未曾受有期徒刑以上刑之宣告，其二人因一時思慮欠周
    致觸犯刑章，惡性尚非重大，犯罪後並同意賠償所積欠之貨款，經此偵審教訓後
    ，信已足收警惕之效，當無再犯之虞，是本院認對其等所宣告之刑，均以暫不執
    行為適當，爰依刑法第七十四條第一款規定併宣告緩刑二年，以啟自新。
據上論斷，應依刑事訴訟法第二百九十九條第一項前段，刑法第二十八條、第五十六
條、第三百三十九條第一項、第七十四條第一款，罰金罰鍰提高標準條例第一條前段
，判決如主文。
本案經檢察官簡美慧到庭執行職務。
中      華      民      國      八十九      年     十     月    十一    日
                                      臺灣板橋地方法院刑事第三庭
                                          法  官  趙  義  德
右正本證明與原本無異。
如不服本判決應於送達後十日內向本院提出上訴狀。
                                          書記官  張  慧  玲
中      華      民      國      八十九      年     十     月    十八    日
附錄本案論罪科刑法條全文：
刑法第三百三十九條第一項：
意圖為自己或第三人不法之所有，以詐術使人將本人或第三人之物交付者，處五年以
下有期徒刑、拘役或科或併科一千元以下罰金。


司法院資訊處製作；財團法人民間司法改革基金會備份。
